臺灣臺中地方法院民事判決　96年度訴字第2688號
原　　　告　永發通運事業股份有限公司
法定代理人　乙○○
訴訟代理人　蔡得謙律師
　　　　　　何立斌律師
被　　　告　甲○○
上列當事人間請求清償債務事件，原告聲請本院核發支付命令（
九十六年度促字第五六三○四號），經被告於法定期間內聲明
異議而視為起訴，本院於九十六年十二月十二日言詞辯論終結，
判決如下：
    主  文
被告應給付原告新臺幣拾柒萬伍仟壹佰陸拾柒元，及自民國九十
六年九月四日起至清償日止，按年利率百分之五計算之利息。
原告其餘之訴駁回。
訴訟費用由被告負擔百分之三十四，餘由原告負擔。
本判決第一項得假執行。但被告以新臺幣拾柒萬伍仟壹佰陸拾柒
元為原告預供擔保得免假執行。
原告其餘假執行之聲請駁回。
    事實及理由
一、原告起訴主張：緣被告係受雇於原告公司之員工，於民國（
    下同）95年11月13日駕駛原告公司所有車號HH-643之營業大
    客車（下稱系爭營業大客車），沿臺中縣龍井鄉○○路由西
    往東方向行駛，於龍昌路350號附近撞上由訴外人廣安交通
    股份有限公司（下稱廣安公司）之員工陳福全所停放之657-
    HV之聯結車，經臺灣省臺中縣區車輛行車事故鑑定委員會鑑
    定被告超速、未注意前方狀況為肇事主因，並造成原告公司
    必須支付新臺幣（下同）1,315,300元修復系爭營業大客車
    。嗣原告公司與訴外人廣安公司就彼此之車損達成和解，廣
    安公司承認原告公司關於系爭營業大客車之損害金額為85萬
    元，並賠償其中30%即25萬5千元；被告為肇事主因者應賠償
    其餘之70%即59萬5千元，惟被告除給付原告77,113元以外，
    仍有517,887元未為清償。按因故意或過失不法侵害他人之
    權利者，負損害賠償責任。民法184條第1項前段定有明文。
    原告所有之系爭營業大客車因被告駕駛途中，超速、未注意
    前方狀況而撞擊他人車輛，顯有過失，且被告上開過失與系
    爭車輛之損害間有相當因果關係；又被告係受雇於原告公司
    之職業駕駛，未確實執行駕駛業務，應對原告負債務不履行
    損害賠償責任。為此，爰依侵權行為及債務不履行之法律關
    係提起本訴，並聲明：被告應給付原告517,887元，及自臺
    灣臺中地方法院96年促字第56304號支付命令送達被告翌日
    起至清償日止，按年利率5%計算之利息。併陳明願供擔保，
    請准宣告得假執行。
二、被告則以：
    原告請求之金額不合理，與當初協調的金額差距太大等語置
    辯，並聲明駁回原告之訴。併陳明如受不利判決，願供擔保
    請准宣告免假執行。
三、不爭執事項
（一）被告是原告的員工，於95年11月13日駕駛原告公司所有之
      系爭營業大客車，與廣安公司657-HV聯結車發生車禍，被
      告超速未注意車前狀況為肇事主因，聯結車跨停外側快車
      道與慢車道為肇事次因。
（二）同意原告公司與訴外人廣安公司之和解書之和解條件。
（三）原告所有之系爭營業大客車係1988年1月份出廠。
（四）原告所有之系爭營業大客車修理費用為85萬元，其中零件
      及工資費用願以131萬5300元分之84萬6200元、及131萬
      5300 萬分之46萬9100元之比例，折算零件及工資費用。
四、得心證之理由：
　　按因故意或過失，不法侵害他人之權利者，負損害賠償責任
  　。民法第184條第1項前段定有明文。本件原告主張，被告係
    受雇於原告公司之員工，於上開時地駕駛原告公司所有之系
    爭營業大客車，違規撞上由訴外人廣安公司之員工陳福全所
    停放之657-HV之聯結車，經臺灣省臺中縣區車輛行車事故鑑
    定委員會鑑定被告超速、未注意前方狀況為肇事主因，並造
    成原告公司必須支付修復系爭營業大客車之費用；上開事實
    為被告所不爭，自堪信為真實。足認被告就系爭交通事故之
    發生確有過失，且因被告之過失行為，致原告所有系爭營業
    大客車受損，該損害與被告之過失行為間，有相當因果關係
    ，是原告主張依侵權行為之法律關係，請求被告賠償，即屬
    有據。而原告主張車輛修復費用為85萬元，訴外人已賠償其
    中之30%即255,000元，兩造對此並不爭執，應堪信為真實，
    另原告主張被告應負擔另外之70%即5950 00元，並提出估價
    單為證，被告對其應負擔70%固不爭執，惟抗辯修理費用過
    高並不合理。是系爭營業大客車之損害額若干？為兩造爭執
    之重點，因而茲就原告請求之金額，審酌如下：
（一）按負損害賠償責任者，除法律另有規定或契約另有訂定外
      ，應回復他方損害發生前之原狀。債權人並得請求支付回
      復原狀所必要之費用，以代回復原狀，民法第213條第1項
      、第3項定有明文。而物被毀損時，被害人除得依民法第
      196條請求賠償外，並不排除民法第213條至第215條之適
      用。依民法第196條請求賠償物被毀損所減少之價額，得
      以修復費用作為估定之標準，但以必要者為限（例如：修
      理材料以新品換舊品，應予折舊）。故原告主張以修理費
      作為減少價額之依據，固為法之所許，但以新零件更換之
      零件折舊部分非屬必要費用，應予扣除。
（二）原告所有系爭營業用大客車修復費用為85萬元，其中零件
      及工資費用，兩造同意以131萬5300元分之84萬6200元，
      及131萬5300元分之46萬9100元之比例折算。基此，工資
      之比例為36%，而零件之比例為64%，而兩造對於被告為
      肇事主因應賠償85萬元中之其餘70%即59萬5千元，並不爭
      執，則經折算後之工資費用為214,200元（計算式：595,
      000×36%＝214,200），此部分並無折舊之問題；換新零
      件部分380,800元（計算式：595,000×64%＝380,800 ）
      則應予折舊。而依行政院所頒之「固定資產耐用年數表」
      及「固定資產折舊率表」之規定，運輸營業用客車之耐用
      年數為4年，此有固定資產耐用年數表之影本1紙附卷可稽
      ，依定率遞減法每年折舊1000分之438，參酌營利事業所
      得稅結算申報查核准則第95條第8項規定，固定資產提列
      折舊採用定率遞減法則者，以1年為計算單位，其使用期
      限未滿1年者，按實際使用之月數相當於全年之比例計算
      之，不滿1月者，以月計。依照上開計算方式，系爭營業
      大客車自領照使用之87年10月起至發生車禍時之95年11
      月13日止，實際使用之年數為已逾4年，依營利事業所得
      稅結算申報查核準則第95條第8項之規定，營利事業固定
      資產採用定率遞減法，其最後1年度之未折減餘額，以等
      於成本10分之1為合度，則原告就零件部分得請求之金額
      應為38,080元（計算式：380,800×0.1＝38,080）。從而
      原告所得請求系爭營業大客車之回復原狀費用為252,280
      元（計算式：214,200＋38,080＝252,280）。另外扣除原
      告自承被告己給付之77,113元，則原告得請求之金額為
      175,167元（計算式：000000-00000=175,167）。
五、綜上所述，原告依侵權行為之法律關係，請求被告賠償損害
    175,167元，及自本院94年度促字第21705號支付命令送達翌
    日（即96年9月4日）起至清償日止，按週年利率5%計算之利
    息，為有理由，應予准許；逾此部分之其餘請求，為無理由
    ，應予駁回。至於原告另依債務不履行之法律關係，擇一請
    求被告賠償損害，既經本院依前開侵權行為規定而予准許，
    從而原告另主張依債務不履行之法律關係請求，本院自毋庸
    再加審究，附此敘明。
六、兩造陳明願供擔保請准宣告假執行及免為假執行，就原告勝
    訴部份，所命之給付金額未逾50萬元，應依民事訴訟法第
    389條第1項第5款之規定，依職權宣告假執行，並酌定相當
    擔保金額宣告免為假執行。至原告敗訴部份，假執行之聲請
    已失所依附，應予駁回。
七、據上論結：本件原告之訴，為一部有理由，一部無理由，爰
    依民事訴訟法第79條、第389條第1項第5款、第392條第2項
    ，判決如主文。
中　　華　　民　　國　　96　　年　　12　　月　　21　　日
                  民事第二庭　法　官  吳進發
上開正本係照原本作成。
如對本判決上訴，須於判決送達後20日內向本院提出上訴狀。
中　　華　　民　　國　　96　　年　　12　　月　　21　　日
                              書記官
